【裁判字號】    89,判,1919
【裁判日期】    890615
【裁判案由】    退休補償金
【裁判全文】
行  政  法  院  判  決                          八十九年度判字第一九一九號
    再 審原 告  甲○○
    再 審被 告  內政部警政署
右當事人間因退休補償金事件，再審原告對本院中華民國八十八年一月十四日八十八
年度判字第一八號判決，提起再審之訴，本院判決如左︰
    主  文
再審之訴駁回。
    事  實
緣再審原告自民國八十六年八月間起屢以其自六十二年起，先後受僱於台北國際機場
聯檢中心及航空貨運站，擔任安全警衛及安全檢查等常態性工作，至八十一年二月一
日屆齡退休，連續十八年六個月之久，應非屬約僱人員云云，請求發給退休金及退休
金其他現金給與補償金。經再審被告內政部警政署人字第七七六七二號、第九九二八
四號書函復以再審原告係於六十二年八月一日受僱於台北國際機場聯檢中心，至解嚴
後任務移轉，經該署航空警察局依行政院暨所屬機關約僱人員僱用辦法續予約僱，至
屆齡解僱退職，應為約僱人員身分，而非屬依雇員管理規則僱用之雇員，並未符合申
請退休金及退休補償金之資格等語。再審原告不服，提起訴願、再訴願，遞遭決定駁
回，提起行政訴訟，亦為本院八十八年度判字第一八號判決（下稱原判決）駁回。茲
再審原告以原判決有行政訴訟法第二十八條第一款之再審情事為由，提起再審之訴，
爰摘兩造訴辯意旨於次：
再審原告起訴意旨及補充理由略謂：一、行政院暨所屬機關約僱人員僱用辦法（以下
簡稱約僱辦法）第二條規定約僱人員之僱用，以所任工作係相當分類職位公務員第五
職等以下臨時性工作，而本機關確無適當人員可資擔任者為限（本項重點在臨時性工
作）。其範圍如左：(一)訂有期限之臨時性機關所需人員－聯檢中心雖係臨時性之機關
，但並未訂有撤銷之期限，航警局、貨運站當然不是臨時性機關，故再審原告不屬本
款範圍。(二)因辦理臨時新增業務，在新增員額未核定前所需人員－安全警衛及安全檢
查，係固有常態性、持續性之工作，決非臨時新增業務，故再審原告亦不屬本款之範
圍。(三)因辦理有關機關之委託或委辦之定期性事務所需人員－既非受委託，亦非受委
辦，係貨運站本身之工作，故再審原告亦不屬本款範圍。(四)因辦理季節性或定期性簡
易工作所需人員－再審原告受僱係常態性、持續性之安全警衛及安全檢查，當然亦不
屬本款範圍。二、依據雇員管理規則第四條第一項：初任雇員須年在十八歲以上，四
十五歲以下，身心健康，並合於左列各款之一者：（係指各款之一，均可勝任，並非
均須雇員考試及格）(一)雇員考試及格者，（只是其中條件之一，並非二、三款亦須雇
員考試及格，再審被告有此錯誤）。(二)高級中等學校以上學校畢業或具有同等學歷
者。(三)國民中學或經立案之私立初級中學畢業而具有相當技藝，足以勝任者。第二項
：曾任軍職士官以上人員於初充雇員時，得不受前項年齡（四十五歲以下）之限制，
但仍應依公務員任用法第二十七條（屆滿退休年齡者不得進用）之規定辦理。再審原
告係憲兵學校高級班畢業，憲兵中校退伍，符合右列規則第四條第一項第二款及第二
項之規定，充任雇員之資格，應無不合。三、依據右列約僱辦法第二條、暨雇員管理
規則第四條第一項第二款及第二項之規定，再審原告決不是約僱人員，而係雇員，故
不能依據約僱辦法第九條前段之規定（約僱人員不適用俸給、考績、退休、撫卹及公
保等法規之規定），應依據雇員管理規則第八條之規定（雇員之考成、退職、撫卹、
準用公務員考績法、退休法及撫卹法之規定）然，再審被告仍堅持原告係約僱人員
。而約僱辦法找不到何條文根據能證明原告受僱擔任常態性、持續性之安全警衛，
安全檢查約僱人員。顯已違反人事法規，侵害再審原告請領退休金及退休補償金之權
利。四、綜上，原判決適用法規顯有錯誤，再審原告既不是約僱人員，自不應適用約
僱辦法第九條前段之規定（約僱人員不適用俸給、考績、退休、撫卹及公務員保險等
法規之規定）。而是雇員，應適用雇員管理規則第八條之規定（雇員之考成、退職、
撫卹、準用公務人員考績法、退休法及撫卹法之規定）發給再審原告十八年六個月之
退休金及退休補償金。請判決廢棄原判決，並撤銷一再訴願決定及原處分等語。
再審被告答辯意旨略謂︰一、依雇員管理規則第五條第四項規定略以：「雇員之僱用
，必需經雇員考試及格者，或應具有(一)高級中等學校以上學校畢業或具有同等學歷者
(二)國民中學或經立案之私立初級中學畢業而具有相當技藝，足以勝任者等二款資格人
員，經公開辦理甄審，始得僱用。」再審原告自受僱台北機場聯檢中心至解嚴後任務
移轉，經再審被告所屬航空警察局依「行政院暨所屬機關約僱人員僱用辦法」續予約
僱，至屆齡解僱退職，應屬約僱人員身分，而非屬「雇員管理規則」僱用之雇員。二
、再審原告引用之「雇員管理規則」法規，據以提起再審之訟申請發給退休金及退休
補償金，因再審原告屬約僱人員身分，依「行政院暨所屬機關約僱人員僱用辦法」第
九條規定，不適用俸給、考績、退休、撫卹及公務人員保險法等法規之規定。基此，
本署前開書函復以未符合申請退休金及退休補償金之資格，並無不當。請判決駁回再
審之訴等語。
    理  由
按行政訴訟法第二十八條第一款所謂適用法規顯有錯誤者，係指原判決所適用之法規
與該案應適用之現行法規相違背或與解釋判例有所牴觸者而言，至於法律上見解之歧
異，再審原告對之縱有爭執，要難謂為適用法規錯誤，而據為再審之理由。本院六十
二年判字第六一○號著有判例。本件再審原告以其自六十二年起，先後受僱於台北國
際機場聯檢中心及航空貨運站，擔任安全警衛及安全檢查等常態性工作，至八十一年
二月一日屆齡退休，連續十八年六個月之久，請求發給退休金及退休金其他現金給與
補償金，經再審被告函復否准所請。再審原告不服，循序提起行政訴訟，原判決以再
審原告於六十二年八月一日受僱於台北國際機場聯檢中心，擔任安全警衛及安全檢查
工作，解嚴後任務移轉，經再審被告所屬航空警察局依「內政部警政署接辦機場港口
安全檢查等任務原警備單位人員人事處理要點」規定，並依行政院暨所屬機關約僱人
員僱用辦法繼續約僱，派駐航空貨運站擔任安全警衛及安全檢查工作，迄八十一年二
月一日屆齡解僱，僱用期間每年均辦理約僱一次，至年滿六十五歲屆齡解僱退職，並
依勞工保險條例規定辦理勞保給付。又再審原告既係依行政院暨所屬機關約僱人員僱
用辦法約僱之人員，應屬約僱人員身分，而非屬「雇員管理規則」僱用之雇員，亦即
非公務人員退休法第二條退休之公務人員，自不合發給公務人員退休金及退休金其他
現金給與補償金。因認再審被告否准發給退休金及退休金其他現金給與補償金，並無
不合。再審原告主張其所任台北國際機場聯檢中心及航空貨運站非臨時性機關，非屬
約僱辦法第二條規定約僱人員，無非執本院前程序所為主張並為原判決所不採之事由
再事爭執，顯非可採。核原判決所適用之法規與該案應適用之現行法規並不相違背，
亦無與解釋、判例有所牴觸之情形。是本件再審之訴，難認為有再審理由，應予駁回
。
據上論結，本件再審之訴為無理由，爰依行政訴訟法第三十三條、民事訴訟法第五百
零二條第二項，判決如主文。
中    華    民    國     八十九      年      六      月      十五       日
                    行 政 法 院 第 四 庭
                                審 判 長 評  事      葉  振  權
                                         評  事      吳  錦  龍
                                         評  事      吳  明  鴻
                                         評  事      尤  三  謀
                                         評  事      陳  光  秀
右  正  本  證  明  與  原  本  無  異
                                         法院書記官  張  惠  美
中    華    民    國     八十九      年      六      月      十五       日


司法院資訊處製作；財團法人民間司法改革基金會備份。
